【裁判字號】    97,消債更,68
【裁判日期】    970609
【裁判案由】    更生事件
【裁判全文】
臺灣臺南地方法院民事裁定            97年度消債更字第68號
債  務  人  甲○○
                        弄10.
上列當事人聲請消費者債務清理事件，本院裁定如下：
    主  文
債務人甲○○自民國九十七年六月九日十二時起開始更生程序。
    理  由
一、按債務人不能清償債務或有不能清償之虞，且無擔保或無優
    先權之債務總額未逾新臺幣（下同）1200萬元者，於法院裁
    定開始清算程序或宣告破產前，得向法院聲請更生。法院開
    始更生程序之裁定，應載明其年、月、日、時，並即時發生
    效力，消費者債務清理條例第3條、第42條第1項、第45條第
    1項定有明文。
二、本件債務人主張：債務人負債總額為779,481元，均係無擔
    保或無優先權之債務，名下並無不動產或其他資產，負債顯
    然超過資產，已達不能清償債務或有不能清償之虞之程度。
    債務人雖曾於民國95年6月16日依照中華民國銀行公會會員
    辦理消費金融案件無擔保債務協商機制與各債權銀行成立協
    商，約定按月於每月10日支付13,263元，至全部清償為止，
    然協商當時債務人原領工資每月21,000元，扣除每月生活費
    後實已無力繳納原協商金額13,263元。且債務人原就職信嘉
    企業行，於97年3月份因包子部門人員排擠而被調職水餃部
    門，另加附更多的工作份量，致債務人不勝負荷而於97年3
    月底提出請辭。嗣後於97年3月應徵新光人壽保險公司實習
    組長一職，當時主管告知基本工資為17,280元，債務人自97
    年4月1日起就職，豈料97年4月下旬時，主管才告知公司薪
    資採取業績比例計算，即無業績則無保障薪。令債務人頓覺
    受騙，故憤而辭職，目前正積極找尋新工作中。債務人無法
    依約繳納協商金額，實有不可歸責於債務人之事由，債務人
    復未經法院裁定開始清算程序或宣告破產，爰向本院聲請更
    生等語。
三、債務人主張其原任職信嘉企業行，月薪21,000元，自97年4
    月1日起任職新光人壽保險公司，目前待業中。債務人負債
    總額為779,481元，均係無擔保或無優先權之債務，名下並
    無不動產或其他資產。債務人曾於消費者債務清理條例施行
    前，與各債權銀行就無擔保債務成立協商，約定每月償還13
    ,263 元。債務人僅係一般消費者，並未從事營業之事實，
    業據提出債權人清冊、債務人清冊、財產及收入狀況說明書
    、財團法人金融聯合徵信中心當事人綜合信用報告書、財政
    部臺灣省南區國稅局財產歸屬資料清單、戶籍謄本、財政部
    臺灣省南區國稅局94年、95年度綜合所得稅各類所得資料清
    單、薪資存摺影本、勞工保險被保險人投保資料表、台新銀
    行還款收據、新光人壽保險公司業務津貼表、協議書、無擔
    保債務還款計畫為證，堪認債務人確已達不能清償債務或有
    不能清償之虞之程度。
四、按債務人對於金融機構因消費借貸、自用住宅借款、信用卡
    或現金卡契約而負債務，在聲請更生或清算前，應提出債權
    人清冊，以書面向最大債權金融機構請求協商債務清償方案
    ，並表明共同協商之意旨。債務人與金融機構協商成立者，
    不得聲請更生或清算。但因不可歸責於己之事由，致履行顯
    有重大困難者，不在此限，消費者債務清理條例第151條第1
    、5項定有明文。債務人雖曾於消費者債務清理條例施行前
    ，與各債權銀行就無擔保債務成立協商，約定每月償還13,2
    63元，然債務人目前無收入，縱依債務人97年3月原任職信
    嘉企業行之收入，每月亦僅21,000元，而台灣省97年每月每
    人最低生活費係9,829元，有內政部歷年最低生活費一覽表1
    份在卷可稽，且債務人每月尚須支付其未成年子女乙○○、
    丙○○、丁○○扶養費，縱債務人未辭職，依其每月原領之
    薪資扣除其最低生活費9, 829元及支付其3名未成年子女扶
    養費後，已不足支付其之前與各債權銀行就無擔保債務成立
    協商所約定每月應償還之13,263元。債務人主張其之前係迫
    於無奈始與各債權銀行達成協議，其係因不可歸責於己之事
    由，致履行上開協議顯有重大困難，堪予採信。
五、綜上所述，債務人僅係一般消費者，並未從事營業，其已達
    不能清償債務或有不能清償之虞之程度，其中無擔保或無優
    先權之債務，在1200萬元以下，之前雖與各債權銀行達成協
    議，但因不可歸責於己之事由，致履行上開協議顯有重大困
    難，且未經法院裁定開始清算程序或宣告破產，又查無消費
    者債務清理條例第6條第3項、第8條或第46條各款所定駁回
    更生聲請之事由存在，則債務人聲請更生，應屬有據，爰裁
    定如主文。
中    華    民    國    97    年    6     月     9    日
              民事第二庭    法      官  蘇正賢
上為正本係照原本作成
本件不得抗告
本裁定已於97年6月9日12時公告。
中    華    民    國    97    年    6     月     9    日
                            書  記  官  陳美萍


司法院資訊處製作；財團法人民間司法改革基金會備份。
